臺灣臺北地方法院民事判決　　　　　　　94年度訴字第1411號
　　原　　告　丙○○
　　　　　　　甲○○
　　被　　告　乙○○
　　　　　　　應受送達處所不.
上列當事人間損害賠償等事件，本院於九十四年九月七日言詞辯
論終結，判決如下：
    主  文
被告給付原告丙○○新臺幣貳佰零萬零百零捌元，及民國九
十四年九月二日起至清償日止，按週年利率百分之五計算之利息
。
原告丙○○其餘之訴駁回。
被告應給付原告甲○○新臺幣肆拾萬元，及自民國九十四年九月
二日起至清償日止，按週年利率百分之五計算之利息。
訴訟費用由被告六分之五負擔，原告丙○○負六分之一。
本判決於原告丙○○、甲○○分別以新臺幣陸拾柒萬陸仟元、壹
拾萬元，為被告供擔保後，得假執行。
原告丙○○其餘假執行之聲請駁回。
    事實及理由
一、程序方面：
  (一)按因侵權行為涉訟者，得由行為地之法院管轄，民事訴訟法
    第十五條第一項定有明文。次按被告住所、不動產所在地、
    侵權行為地或其他據以定管轄法院之地，跨連或散在數法院
    管轄區域內者，各該法院俱有管轄權，同法第二十一條亦有
    明文。本件原告主張被告欺瞞其與訴外人方鴻嗎、閔肖珍等
    於民國八十八年十二月間結婚，使原告在不知情下，與其於
    九十年九月三十日，在臺北市○○○路一六七號虹頂商務聯
    誼社舉行婚禮，並至九十一年十月十九日止，在原告住所地
    即臺北市○○區○○路二段七八巷四弄十一號二樓，向原告
    借款多筆等情，被告以詐術重婚之侵權行為地及借款地均在
    本院轄區，依上揭規定，本院就本件自有管轄權，核先敘明
    。
  (二)本件被告未於言詞辯論期日到場，核無民事訴訟法第三百八
    十六條各款所列情形，爰依原告之聲請，由其一造辯論而為
    判決。
二、原告主張：被告於八十八年十二月間起，即陸續與訴外人方
    鴻鳴、閔肖珍舉行婚禮，於九十年二月間，與原告丙○○相
    識，竟隱瞞上情，致原告丙○○於不知情之情形，於九十年
    九月三十日與被告結婚。婚後，被告多次向原告借款新臺幣
    （下同）一百六十六萬五千五百四十元未還，被告亦以書面
    承諾願意返還。另被告於九十一年四月間，佯以欲設立公司
    為由，央求原告丙○○協助召募股東，原告丙○○乃邀原告
    甲○○出資四十萬元，原告甲○○因此受騙交付上揭金額款
    項，實被告根本未曾為原告甲○○辦理相關股東登記，所推
    稱之理由，亦均不實。迨被告自九十一年九月間起，未再與
    原告丙○○同居，原告丙○○生疑，經查證，始知訴外人方
    鴻鳴、閔肖珍亦均在被告與原告重婚前，受騙與被告結婚，
    並交付金錢，而方知受騙。原告丙○○因受被告詐術，致與
    被告結無效婚姻，並因此貸與前揭款項，侵害被告之權利，
    且受有精神上之損害，爰依借款及上揭承諾書之法律關係，
    及民法第一百八十四條第一項、一百九十五條之規定，分別
    請求被告返還借款一百六十六萬五千五百四十元，及賠償非
    財產之上損害一百萬元。原告甲○○則依民法第一百八十四
    條第一項侵權行為之規定，請求被告給付四十萬元。並聲明
    ：(一)被告應給付原告丙○○二百六十六萬五千五百四十元，
    及自本件起訴狀繕本送達被告翌日起至清償日止，按週年利
    率百分之五計算之利息。(二)被告應給付原告甲○○四十萬元
    ，及自本件起訴狀繕本送達翌日起至清償日止，按週年利率
    百分之五計算之利息。(三)原告願供擔保，請宣告假執行。
三、被告未於言詞辯論期日到場，亦未提出準備書狀作何聲明或
    陳述。
四、原告丙○○主張被告於八十八年十二月間與訴外人閔肖珍結
    婚後，復佯係未婚與原告丙○○重為婚姻，締結無效婚姻，
    且因涉嫌犯重婚罪、詐欺罪，經臺灣臺北地方法院檢察署檢
    察官通緝等事實，業據其提出結婚證書、兩造舉行結婚儀式
    照片、被告與訴外人閔肖珍結婚喜帖、結婚照片等件為證，
    且訴外人閔肖珍於臺灣臺北地方法院檢察署檢察官偵查證述
    在卷，亦經本院調臺灣臺北地方法院檢察署九十二年度他字
    第五八七二號、九十二年度偵字第一八八四八號卷屬實，是
    原告之主張為可採信。
五、原告主張被告以詐欺與其重婚，致其受有非財產上損害，乃
    依民法第一百九十五條之規定，請求被告賠償非財產上損害
    一百萬元等語。按「因故意或過失不法侵害他人之權利者，
    負損害賠償責任。」民法第一百八十四條第一項前段定有明
    文。次按「不法侵害他人之身體、健康、名譽、自由、信用
    、隱私、貞操，或不法侵害其他人格法益而情節重大者，被
    害人雖非財產上之損害，亦得請求賠償相當之金額。」民法
    一百九十五條第一項亦有明文。查，詐欺係侵害表意人之意
    思表示自由權，是以詐術使人與之重婚，而依民法第九百八
    十八條第二款之規定，違反民法第九百八十五條重婚之規定
    ，其婚姻無效，顯係侵害原告丙○○之結婚意思表示自由。
    查，被告隱瞞其與訴外人閔肖珍結婚之事實，使原告丙○○
    不知情與之結婚，其侵害原告之結婚之意思表示自由權，如
    前所述，是依上揭規定，自得請求被告賠償非財產上損害賠
    償。爰審酌原告學歷為研究所、任職醫院心理師，及被告經
    營人子心理健康服務顧問公司，該公司之資本額為一百二十
    萬元，及原告丙○○因受詐欺而與被告重婚，心身受創，及
    其他情狀，認原告丙○○請求之非財產上損害賠償五十萬元
    為相當，其請求超過該金額範圍部分，為無理由，不應准許
    。
六、原告丙○○主張被告向其借款及承諾返還結婚所支出之費用
    ，共一百六十六萬五千五百四十元，並提出被告出具之承諾
    書、被告大眾商業銀行存摺、原告大眾商業銀行存摺、電話
    語音系統語音辦理匯出匯入交易查詢表、原告丙○○彰化銀
    行存摺自動櫃員機交易明細表等件為證。查，原告請求金額
    中一百五十三萬零三百零八元部分，有被告出具之上揭文書
    可稽，堪信為實在，應予准許。至原告丙○○其餘請求，未
    具其提出證據以實其說，為無理由。
七、原告甲○○主張被告佯以投資其所經營之上揭公司，詐欺其
    四十萬元，依民法第一百八十四條第一項前段規定，自得請
    求被告返還等語，業據其提出被告出具之入股憑證、原告甲
    ○○妻與被告、被告前妻陳秀容、子黃柏勳等電話錄音及譯
    文等件為證，堪信為實在。是原告甲○○依民法第一百八十
    四條第一項前段之規定，請求被告賠償上揭金額，應予准許
    。
八、綜上所述，原告據以提起本訴，請求被告給付原告丙○○二
    百零三萬零三百零八元；給付原告甲○○四十萬元；及均自
    本件起訴狀繕本送達被告翌日即九十四年九月二日起至清償
    日止，按週年利率百分之五計算之利息，即無不合，應予准
    許。原告丙○○請求逾上揭範圍部分，為無理由，應予駁回
    。原告勝訴部分，原告陳明願供擔保，聲請宣告假執行，核
    無不合，爰酌定相當擔保金額准許之。至原告丙○○敗訴部
    分，其假執行之聲請失所附麗，應併駁回。
九、據上論斷，原告之訴為一部有理由，一部無理由，依民事訴
    訟法第三百八十五條第一項前段、第七十八條、第三百九十
    條第二項，判決如主文。
中　　華　　民　　國　　94　　年　　9 　　月　　21　　日
                  民事第六庭    法　官　吳光釗
以上正本係照原本作成
如對本判決上訴，須於判決送達後20日內向本院提出上訴狀
中　　華　　民　　國　　94　　年　　9 　　月　　21　　日
                    　　　　　　書記官　陳素卿
